---
title: "Seminario de Investigación: Paper"
author: "Daniela Verónica Valladares"
date: "19/5/2020"
output: html_document
---

```{r setup, include=FALSE}
knitr::opts_knit$set(root.dir = 'C:/Users/Ferna/Downloads/Seminario/Paper')
knitr::opts_chunk$set(echo = TRUE)
library(dplyr)
library(ggplot2)
library(knitr)
library(caret)
library(imager)
```

```{r}
survey<-read.csv("encuesta_limpia.csv",sep=",", header=T)
```
## Introducción

En el siguiente análisis haremos un pequeño estudio sobre las características de los estudiantes que estudian actualmente en la universidad y el riesgo que tienen de cambiarse de carrera por diferentes factores. Se quiere saber específicamente cómo podemos prevenir que sucedan este tipo de situaciones.
La recolección de datos aquí reflejada se obtuvo mediante aplicación de encuestas a los estudiantes de la facultad de ingeniería de la Universidad Nacional Autónoma de Honduras. 

Sabemos el alto impacto que ocasiona al estudiante no sentirse conforme con su elección universitaria y que lo lleva a tomar la decisión de realizar un cambio de carrera, y no solamente afecta en el tiempo y recursos invertidos de estudiante, sino también en los recursos de la Universidad y en los índices de reprobación en las clases por aquellos alumnos que realmente no sienten la afinidad con la carrera seleccionada. Es por esto que este estudio busca prevenir con sus resultados a ambos actores. 

## Variables capturadas

```{r reading_dataset, echo=FALSE}
survey<-read.csv("encuesta_limpia.csv",sep=",", header=T)

str(survey) 
```

Como se puede observar se capturaron `r nrow(survey)` observaciones y `r length(names(survey))` columnas, estas fueron diseñadas en funciones de las siguientes categorias:

1. Información demografica
2. Familiar
3. Orientación
4. Oferta académica
5. Registro
6. Matrícula
7. Hábitos del estudiante
8. Soft Skills


A continuación mostramos un resumen rapido de cada una de nuestra columnas:

```{r}
summary(survey)
```

## Tratamiento de columnas

En cualquier estudio de variables Uno de los primeros tratamientos que se deben realizar es la deteccion de valores nulos y según la regla de negocio realizar algún tipo de transformación.
Mostramos a continuación nuestros valores nulos obtenidos en el desarrollo:

```{r echo=FALSE}
na.summay <- c()
for( myname in names(survey)){
  
  s <- as.data.frame(prop.table(table(is.na(survey[,myname]))))
  operacion <- s %>% filter(Var1 == TRUE) %>% select(Freq)
  
  df_temp <- data.frame( 
    column.name=c(myname),  
    na.percentage = ifelse( length(operacion$Freq) == 0, 0, operacion$Freq[1] )
  )
  
  na.summay <- rbind(na.summay,df_temp)
  
}
na.summay %>% arrange(-na.percentage) %>% filter(na.percentage > 0)
```


### Tratamiento veces._cambio_carrera 

Si analizamos esta variable podremos encontrar la siguiente información

```{r}
summary(survey$veces._cambio_carrera)
```

Encontramos que existen 128 NA's en esta columna y comprendemos que los NA's se pueden interpretar como ceros, es por esta razón que decidimos imputar dichos valores por el valor sugerido.

```{r}
survey[is.na(survey$veces._cambio_carrera),"veces_cambio_carrera"] <- 0
summary(survey$veces._cambio_carrera)
```


### Tratamiento año_reprobación 

Continuamos con el análisis de nuestra segunda variable y podremos encontrar la siguiente información

```{r}
summary(survey$año_reprobacion)
```

Y en esta ocasión existen 21 NA's en esta columna y nuevamente tomamos que los NA's se pueden interpretar como ceros, y se imputan dichos valores por el valor sugerido.

```{r}
survey[is.na(survey$año_reprobacion),"año_reprobacion"] <- 0
summary(survey$año_reprobacion)
```


## Analisis descriptivo de datos

En esta seccion comenzamos a realizar un par de transformaciones donde podremos apreciar el resumen estadístico de las siguientes dos variables de interés mostrando los boxplots, histogramas y QQPlots para poder visualizar y comprender mejor su comportamiento.

#### Factores cambio carrera

Se estará trabajando con la siguiente variable puesto que dada la combinación de respuestas que se generaron nos da una alta cantidad de categorías bastante grande y diversificada como podremos observar, por lo que es necesario realizar una transformación de los datos

```{r}
df_perc <- as.data.frame(prop.table(table(survey$factores_cambio_carrera)))
df_perc <- df_perc %>% arrange(-Freq)
df_perc
```
```{r}
boxplot(df_perc$Freq)
```
Como podemos observar tenemos una alta cantidad de valores atípicos que son muy evidentes en la imagen, es uno de los resultados esperados dada la dispersión de datos. 

```{r}
hist(df_perc$Freq)
```
En el histograma podremos apreciar la distancia que existe entre las frecuencias.

```{r}
qqnorm(df_perc$Freq)
```
Y en nuestro QQ-Plot podemos obsevar claramente que no existe normalidad. 

Con estas observaciones anteriores procedemos a realizar una nueva categorización de las respuestas y sus combinaciones, reduciéndo las mismas a 6 categorías que nos permitiran una mejor distribución y estudio.

```{r}
df_perc[df_perc$Var1 %in% c("Cambio de intereses personales",
                              "Cambio de intereses personales;No era lo que esperaba"),
         "razones_cambio"]<-"Cambio de intereses personales"

df_perc[df_perc$Var1 %in% c("Factor económico",
                              "Factor económico;No era lo que esperaba",
                              "Cambio de intereses personales;Factor económico"),
         "razones_cambio"]<-"Factor económico"

df_perc[df_perc$Var1 %in% c("Falta de puntos para la carrera a la cual aplico en la PAA",
                              "Cambio de intereses personales;Falta de puntos para la carrera
                              a la cual aplico en la PAA",
                              "Cambio de intereses personales;No era lo que esperaba;Falta de
                              puntos para la carrera a la cual aplico en la PAA",
                              "Factor económico;Falta de puntos para la carrera a la cual
                              aplico en la PAA"),
         "razones_cambio"]<-"Falta de puntos en la PAA"


df_perc[df_perc$Var1 %in% c("Influencia familiar",
                              "Influencia familiar;Cambio de intereses personales;Factor
                              económico;No era lo que esperaba",
                              "Influencia familiar;Cambio de intereses personales;No era lo
                              que esperaba",
                              "Influencia familiar;Falta de puntos para la carrera a la cual
                              aplico en la PAA",
                              "Influencia familiar;No era lo que esperaba",
                              "Influencia familiar;No era lo que esperaba;Falta de puntos
                              para la carrera a la cual aplico en la PAA"),
         "razones_cambio"]<-"Influencia familiar"

df_perc[df_perc$Var1 %in% c("No era lo que esperaba",
                              "No era lo que esperaba;Falta de puntos para la carrera a la
                              cual aplico en la PAA",
                              "No era lo que esperaba;Rendimiento académico",
                              "Rendimiento académico",
                              "Cambio de intereses personales;Factor económico;No era lo que
                              esperaba;Rendimiento académico",
                              "Cambio de intereses personales;No era lo que
                              esperaba;Rendimiento académico",
                              "Cambio de intereses personales;Factor económico;No era lo que
                              esperaba"),
         "razones_cambio"]<-"No era lo que esperaba"
df_perc[df_perc$Var1 %in% c("No aplica"),
         "razones_cambio"]<-"No aplica"

df_perc<-df_perc %>% select(Var1,razones_cambio)
survey<-left_join(survey,df_perc,by=c("factores_cambio_carrera"="Var1"))
survey<-survey[,!(names(survey) %in% c("factores_cambio_carrera"))]
```

Una vez realizados los cambios y generando las nuevas categorias podemos apreciar las frecuencias de la siguiente manera: 
```{r}
names(survey)[length(names(survey))]<-"factores_cambio_carrera"
prop.table(table(survey$factores_cambio_carrera))
```

#### factores multiple carrera


```{r}
df_perc7 <- as.data.frame(prop.table(table(survey$multiple_carrera)))
df_perc7 <- df_perc7 %>% arrange(-Freq)
df_perc7
```
```{r}
boxplot(df_perc7$Freq)
```
Como podemos observar tenemos una alta cantidad de valores atípicos que son muy evidentes en la imagen, es uno de los resultados esperados dada la dispersión de datos. 

```{r}
hist(df_perc7$Freq)
```
En el histograma podremos apreciar la distancia que existe entre las frecuencias.

```{r}
qqnorm(df_perc7$Freq)
```
Y en nuestro QQ-Plot podemos obsevar claramente que no existe normalidad. 


```{r}
df_perc7[df_perc7$Var1 %in% c("Diplomado de Inglés","Técnico en reded","Si","Sí, Letras","Diplomado de Inglés ", "Ingeniería de Sonido en línea ","Matemática","Matematicas"),"multiple_carrera2"]<-"Si"
df_perc7[df_perc7$Var1 %in% c("","No ","Ninguna","no","No 	","No.","NO","No","Solo una"),"multiple_carrera2"]<-"No"


df_perc7<-df_perc7 %>% select(Var1,multiple_carrera2)
survey<-left_join(survey,df_perc7,by=c("multiple_carrera"="Var1"))
survey<-survey[,!(names(survey) %in% c("multiple_carrera"))]
```

Una vez realizados los cambios y generando las nuevas categorias podemos apreciar las frecuencias de la siguiente manera: 
```{r}
names(survey)[length(names(survey))]<-"multiple_carrera"
prop.table(table(survey$factores_cambio_carrera))
```


## Correlaciones 

Comenzaremos esta sección analizando la correlación entre las  variables Previo_test_vocacional y conocimiento_test_vocacional
```{r}
prop.table(table(survey$previo_test_vocacional,survey$conocimiento_test_unah),2)
```

Esta correlación se realiza para saber que relación existe entre un estudiante que haya realizado un test vocacional antes de comenzar su carrera universitaria y que tenga conocimiento o no de los test que se realizan en UNAH: 
```{r}
ggplot(survey)+
  aes(x=previo_test_vocacional,fill=factor(conocimiento_test_unah))+
  geom_bar(position = "fill")+
  theme(axis.text = element_text(angle = 45))

ggplot(survey)+
  aes(x=previo_test_vocacional,fill=factor(conocimiento_test_unah))+
  geom_bar(position = "stack")+
  theme(axis.text = element_text(angle = 45))

```

Para determinar si las dos variables eran independientes o no, se realizó la prueba de chi cuadrado y se formularon dos hipótesis: 

H_0: Las categorías de previo test vocacional y conocimiento test unah son independientes. 

H_A: Las categorías son dependientes. 

```{r}
chisq.test(table(survey$previo_test_vocacional,survey$conocimiento_test_unah))
```


Regla: Aceptamos nuestras hipotesis nula cuando el p-value de nuestra prueba chis.test es menos a 0.05

Conclusión: Según nuestro p-value no rechazamos nuestra hipotesis nula, por la tanto las variables son independientes. Como se puede observar no porque un estudiante haya realizado un test vocacional previo a su ingreso significa que tenga conocimiento del test que se realiza en UNAH. En muchos casos puede ser porque el alumno se da cuenta una vez que ya forma parte del alumnado. 

Indice_academico y porcentaje_clases_facultad 
```{r}
prop.table(table(survey$previo_test_vocacional,survey$conocimiento_test_unah),2)
```

Esta correlación se realiza para conocer si al estudiante le causa algún impacto la cantidad de clases que ha aprobado el estudiante a su indice académico y ver si este puede ser un factor de cambio de carrera: 
```{r}
ggplot(survey)+
  aes(x=indice_academico,fill=factor(porcentaje_clases_facultad))+
  geom_bar(position = "fill")+
  theme(axis.text = element_text(angle = 45))

ggplot(survey)+
  aes(x=indice_academico,fill=factor(porcentaje_clases_facultad))+
  geom_bar(position = "stack")+
  theme(axis.text = element_text(angle = 45))

```

Para determinar si las dos variables eran independientes o no, se realizó la prueba de chi cuadrado y se formularon dos hipótesis: 

H_0: Las categorías de índice academico y porcentaje clases facultad son independientes. 

H_A: Las categorías son dependientes. 

```{r}
chisq.test(table(survey$indice_academico,survey$porcentaje_clases_facultad))
```


Regla: Aceptamos nuestras hipotesis nula cuando el p-value de nuestra prueba chis.test es menos a 0.05

Conclusión: según nuestro p-value no rechazamos nuestra hipotesis nula, por la tanto las variables son independientes. Podemos apreciar en este caso que a un alto porcentaje de los encuestados no le influye la cantidad de clases cursadas, por el contrario a mayor cantidad de clases mejor índice académico posee el estudiante. Esto podría tomarse como que el estudiante tiene mayor compromiso a medida avanza en sus estudios. 

Factores_no_cambio vs porcentaje_Clases_Cursadas
```{r}
prop.table(table(survey$factores_no_cambio,survey$procentaje_clases_cursadas),2)
```

Se desea conocer si es un factor influyente en tomar la decisión de hacer un cambio de carrera el porcentaje de clases aprobadas por el estudiante:
```{r}
ggplot(survey)+
  aes(x=factores_no_cambio,fill=factor(procentaje_clases_cursadas))+
  geom_bar(position = "fill")+
  theme(axis.text.x = element_text(angle = 0))

ggplot(survey)+
  aes(x=factores_no_cambio,fill=factor(procentaje_clases_cursadas))+
  geom_bar(position = "stack")+
  theme(axis.text.x = element_text(angle = 0))

```

Para determinar si las dos variables eran independientes o no, se realizó la prueba de chi cuadrado y se formularon dos hipótesis: 

H_0: Las categorías de factores no cambio y porcentaje clases cursadas son independientes. 

H_A: Las categorías son dependientes. 

```{r}
chisq.test(table(survey$indice_academico,survey$porcentaje_clases_facultad))
```


Regla: Aceptamos nuestras hipotesis nula cuando el p-value de nuestra prueba chis.test es menos a 0.05

Conclusión: Según nuestro p-value rechazamos nuestra hipotesis nula,  la tanto las variables son dependientes. Claramente podemos observar que a los estudiantes sí les afectaría en su decisión el factor tiempo, esto pues las personas que llevan un mayor porcentaje de clases cursadas no les interesaría optar por un cambio y retrasarse en lograr su meta deseada.  Como era de esperarse este también es un factor muy valioso en nuestra investigación. 

## Explicativa 
En la siguiente sección procederemos a realizar la regresión de nuestra investigación

```{r}
survey<-read.csv("encuesta_transformada_regresion.csv",sep=",", header=T)
```

```{r}
survey$cambio_carrera <- as.character(survey$cambio_carrera)

survey[survey$cambio_carrera %in% 'No', 'cambio_carrera'] <- "0"
survey[survey$cambio_carrera %in% 'Sí', 'cambio_carrera'] <- "1"

survey$cambio_carrera <- as.factor(survey$cambio_carrera)
```
Variables tomadas en cuenta para realizar la regresión
```{r}
set <- survey[,(names(survey) %in% c(
  'lugar_residencia',
  'horas_estudio_diario',
  'porcentaje_clases_matematica',
  'satisfaccion_carrera',
  'estudia_grupo',
  'motivacion',
  'trabaja',
  'edad',
  'asesoria_universitaria',
  'pensado_cambio_carrera'
)
)]
```

```{r}
cambio_carrera <- survey[,'cambio_carrera']
```

```{r}
model <- glm(cambio_carrera ~ ., data = set, family = "binomial")
```

Continuamos con la gráficas
```{r}
ggplot(set) +
  aes(x = horas_estudio_diario, fill = factor(cambio_carrera)) +
  geom_bar(position = "stack") +
  theme(axis.text.x = element_text(angle = 0)) +
  scale_fill_manual(values=c("#999999","#E69F00"))

ggplot(set) +
  aes(x = lugar_residencia, fill = factor(cambio_carrera)) +
  geom_bar(position = "stack") +
  theme(axis.text.x = element_text(angle = 0)) +
  scale_fill_manual(values=c("#999999","#E69F00"))

ggplot(set) +
  aes(x = porcentaje_clases_matematica, fill = factor(cambio_carrera)) +
  geom_bar(position = "stack") +
  theme(axis.text.x = element_text(angle = 0)) +
  scale_fill_manual(values=c("#999999","#E69F00"))

ggplot(set) +
  aes(x = satisfaccion_carrera, fill = factor(cambio_carrera)) +
  geom_bar(position = "stack") +
  theme(axis.text.x = element_text(angle = 0)) +
  scale_fill_manual(values=c("#999999","#E69F00"))

ggplot(set) +
  aes(x = estudia_grupo, fill = factor(cambio_carrera)) +
  geom_bar(position = "stack") +
  theme(axis.text.x = element_text(angle = 0)) +
  scale_fill_manual(values=c("#999999","#E69F00"))

ggplot(set) +
  aes(x = motivacion, fill = factor(cambio_carrera)) +
  geom_bar(position = "stack") +
  theme(axis.text.x = element_text(angle = 0)) +
  scale_fill_manual(values=c("#999999","#E69F00"))

ggplot(set) +
  aes(x = trabaja, fill = factor(cambio_carrera)) +
  geom_bar(position = "stack") +
  theme(axis.text.x = element_text(angle = 0)) +
  scale_fill_manual(values=c("#999999","#E69F00"))

ggplot(set) +
  aes(x = asesoria_universitaria, fill = factor(cambio_carrera)) +
  geom_bar(position = "stack") +
  theme(axis.text.x = element_text(angle = 0)) +
  scale_fill_manual(values=c("#999999","#E69F00"))

ggplot(set) +
  aes(x = edad, fill = factor(cambio_carrera)) +
  geom_bar(position = "stack") +
  theme(axis.text.x = element_text(angle = 0)) +
  scale_fill_manual(values=c("#999999","#E69F00"))

ggplot(set) +
  aes(x = pensado_cambio_carrera, fill = factor(cambio_carrera)) +
  geom_bar(position = "stack") +
  theme(axis.text.x = element_text(angle = 0)) +
  scale_fill_manual(values=c("#999999","#E69F00"))

```

##Solución Tecnológica
Basados en la información recolectada a través de las encuestas por los diferentes estudiantes que colaboraron con la investigación mediante sus testimonios, se propone la creación de una plataforma online,  la cual es una herramienta que pretende brindar información detallada sobre los intereses de una persona y actividades profesionales que pueden encajar con ella. 

```{r}
fpath <- 'solucion.png' 
im <- load.image(fpath)
```

Los componentes necesarios para el funcionamiento de este portal se orientan hacia una solución en la nube y optamos por alojarlos en Microsoft Azure ya que la universidad tiene relaciones de diferentes servicios con ellos. En los diagramas anteriores incluimos dos apps services, uno para el Front-end y otro para el API; el Front-end realiza llamados HTTP al API, el cual se encargará de retornar la información necesaria que viene desde la base de datos,0 de igual manera el front-end se encarga de enviar la información de un formulario de un test vocacional al backend el cual se almacenará en una base de datos no relacional. Dentro de nuestro aplicativo va a estar manejado por roles a los cuales los usuarios tendrán diferentes permisos todo eso se asignará en la base de datos relacional y gestionado tanto por el backend como el frontend para mostrarle a los usuarios a los módulos que ellos tienen acceso según el rol. 
